高雄高等行政法院簡易判決
　　　 　　　　　　　　　　　　九十六年度簡字第二二二號
原　　　告　信立化學工業股份有限公司
代　表　人　甲○○
被　　　告　臺南縣政府
代　表　人　乙○○縣長
訴訟代理人　丙○○
　　　　　　沈德麒
上列當事人間因空氣污染防制法事件，原告不服行政院環境保護
署中華民國九十六年四月十六日環署訴字第０九六０００七四六
八號訴願決定，提起行政訴訟。本院判決如下：
    主  文
原告之訴駁回。
訴訟費用由原告負擔。
    事實及理由
一、緣原告於台南縣學甲鎮○○路一二一號設廠從事化學材料製
    造作業，經行政院環境保護署環境督察總隊南區環境督察大
    隊（下稱環保署南區督察大隊）會同被告所屬環境保護局（
    下稱台南縣環保局）派員督同環境檢測機構台宇環境科技股
    份有限公司（下稱台宇公司）人員於民國（下同）九十五年
    九月五日二十二時五十分至二十三時三十分前往稽查，於該
    廠區周界外採集臭氣樣品，交由台宇公司進行檢驗分析，結
    果臭氣濃度為五十五，超過法定排放標準（五十），違反空
    氣污染防制法第二十條第一項規定，案由被告依同法第五十
    六條第一項規定裁處新台幣（下同）十萬元罰鍰，並通知限
    期於九十六年一月二十二日前完成改善。原告不服，提起訴
    願，經遭決定駁回，遂提起本件行政訴訟。
二、原告起訴意旨略謂：（一）台南縣環保局暨環保署於九十五
    年九月五日派員至原告廠區稽查周界採取空氣執行臭氣及異
    味官能測定，當天共九名稽查人員並會同原告塑膠廠課長蘇
    順南於廢水處理場外的道路上執行臭氣及異味官能測定，其
    中八名稽查人員當場都說沒聞到味道，只有一名說聞到臭水
    溝的味道，並於檢測稽查報告填寫係臭水溝的味道（請調查
    當日之稽核報告，稽查編號一四－W－一八０七七九）。（
    二）再者，經查原告生產過程中絕對不可能係生此味道，同
    時，當天採樣人員會同取樣時只取一定點之採樣品，未採上
    風處的樣品，此點未符法律所規範之檢測規定，故依此採樣
    所檢測判定之數據，據以處分顯然違法。另原告目前產量僅
    達高峰時的百分之二十五。廢氣排放總量亦僅高峰時之百分
    之二十五。先前產量高峰時廢氣排放檢測結果均符合環保法
    規，如環保法令檢測標準若無修訂，目前更不可能超過法定
    標準才是為由，訴請撤銷訴願決定及原處分云云。被告則以
    ：（一）按空氣污染防制法第二十條第一項規定：「公私場
    所固定污染源排放空氣污染物，應符合排放標準。」第五十
    六條第一項、第二項規定：「公私場所違反第二十條第一項
    、．．．，處新台幣二萬元以上二十萬元以下罰鍰；其違反
    者為工商廠、場者，處新臺幣十萬元以上一００萬元以下罰
    鍰。依前項處罰鍰者，並通知限期補正或改善，．．．。」
    固定污染源空氣污染物排放標準第二條規定：「本標準適用
    於新設立或變更、或既存之固定污染源（分別簡稱為新污染
    源、既存污染源）；其標準如附表。．．．工業區及農業區
    臭氣濃度標準：五十」公私場所違反空氣污染防制法應處罰
    鍰額度裁罰準則第三條規定：「違反本法各處罰條款，除本
    法另有規定者外，以附表所列之裁罰公式計算應處罰鍰。．
    ．．。」公私場所違反空氣污染防制法應處罰鍰額度裁罰準
    則附表所列「違反條款：第二十條第一項（排放污染物未符
    合排放標準），處罰條款及處罰範圍（新台幣）：第五十六
    條工商廠場：十至一００萬，污染程度(A)：二．臭氣及異
    味官能測定結果超過排放標準之程度：(三)達五００％者，
    A ＝一．０；危害程度(B)：二．超過排放標準之污染物非
    屬毒性污染物者B＝一．０；污染特性(C)：C＝違反本法發
    生日(含)前一年內違反相同條款累積次數；應處罰鍰計算方
    式（新台幣）：工商廠場A×B×C×十萬。」（二）卷查原
    告於前揭事實欄所載地點設廠從事化學材料製造作業（主要
    產品為絨毛、塑膠皮），經環保署南區督察大隊、被告所屬
    環保局督同委託檢測機構台宇公司於九十五年九月五日前往
    原告公司稽查，並在該址周界外採集臭氣樣品，交由台宇公
    司檢測，臭氣樣品經由該公司六位合格嗅覺判定員依環保署
    公告之檢測方法「臭氣及異味官能測定法－三點比較式嗅袋
    法（NIEAA二０一．一０A）」進行臭氣濃度分析，結果臭氣
    濃度為五十五，超過「固定污染源空氣污染物排放標準」第
    二條所定限值（五十），違反空氣污染防制法第二十條第一
    項暨固定污染源空氣污染物排放標準第二條規定，被告即爰
    依同法第五十六條第一項、第二項暨公私場所違反空氣污染
    防制法應處罰鍰額度裁罰準則第三條規定，裁處十萬元罰鍰
    ，並限於九十六年一月二十二日前完成改善。有採證照片二
    張、稽查紀錄、台宇公司出具之「檢測報告書」等資料影本
    及處分書可稽。（三）次查本件稽查當日檢測機構台宇公司
    臭味採樣記錄表項中臭味描述記載：污水味，係指臭味性質
    ，九十五年九月五日當時採樣時風向為吹東南風，原告污水
    處理場周界值下風處，於該處聞到之氣味性質為污水味與製
    程所產生氣味相同，因該處最具代表性，能判定污染物由欲
    測之原告廠房所排放，故於該處採樣，亦即被告所採之污染
    物確實為原告所排放，整個採樣過程由原告代表確認無誤後
    簽名。且被告所屬環保局公害案件稽查紀錄載明：「二、本
    案由該廠員工蘇課長陪同，場方周界聞到氣味與製程所聞臭
    味相同，故於下風處採集空氣乙袋（袋號A九五０一一）採
    樣時間為二十三時十一分至二十三時十四分，現場溫度三０
    ℃，濕度八四，風速０．一m/s，風向東南風，採樣過程均
    由該廠蘇課長會同採樣，且拍照存証。」該稽查紀錄並經原
    告之會同人員蘇順南審視無誤後簽名確認，足見測定地點及
    所採臭氣樣品應具有代表性，足以判定本件檢測所得超過法
    定標準之臭氣濃度確係由原告廠區所產生之臭氣，致造成廠
    區周界外檢測點超過「固定污染源空氣污染物排放標準」第
    二條所定限值（五十），檢測之結果自得作為處分之依據。
    是原告所訴有關稽查當日只有一名稽查人員說聞到臭水溝的
    味道，並於檢測稽查報告填寫係臭水溝的味道云云，顯不足
    採。（四）再查固定污染源空氣污染物排放標準第五條規定
    ：「周界測定係在公私場所周界外任何地點，能判定污染物
    由欲測之公私場所排放所為之測定。．．．」環保署九十五
    年十一月三日環署空字第０九五００八七七五０號函釋：「
    執行周界粒狀污染物及臭氣或厭惡性異味稽查檢測時，應於
    公私場所周界能判定該污染物係由其所排放之任何地點，進
    行檢測執行原則。」依上述法規及函釋意旨，執行周界臭氣
    或厭惡性異味之採樣原則上僅需選定單一代表性檢測點進行
    採樣檢測即可，本件既經環保署南區督察大隊會同被告所屬
    環保局派員督同台宇公司人員於原告作業場所周界外下風處
    採集具有代表性臭味樣品，已足判定本件檢測所得超過法定
    標準之臭氣濃度確係由原告廠區所產生之臭氣，自無須另於
    上風處採樣。原告主張「本公司生產過程絕對不可能產生味
    道，同時當天採樣人員會同取樣時只取一定點之採樣品，未
    採上風處的，此點不符法律所規範之檢測規定」云云，委有
    誤解。（五）又查被告所屬環保局所採集之樣品委託環保署
    認可之環境檢測機構台宇公司於翌日（即九十五年九月六日
    ）進行官能測定，臭味樣品分由六位合格嗅覺判定員於官能
    測定室依環保署公告之檢測方法「臭味及異味官能測定法－
    三點比較式嗅袋法（NIEA A二０一．一０A）」進行臭味濃
    度分析，結果臭味濃度檢測值五五，超過「固定污染源排放
    空氣污染物應符合排放標準法規排放標準」所定限值五十，
    有稽查紀錄、採證照片一張、檢測報告、臭氣及官能判定紀
    錄及三點比較式嗅袋法紀錄表等影本可稽。至原告雖主張其
    目前產量僅達高峰時的百分之二十五，廢氣排放總量亦僅高
    峰時之百分之二十五，先前產量高峰時廢氣排放檢測結果均
    符合環保法規，目前更不可能超過法定標準乙節，惟臭氣濃
    度是否超過法定排放標準與原告產量多寡並無必然因果關係
    ，是原告所訴顯屬臆測之詞，核無足採。（六）原告違反空
    氣污染防制法第二十條第一項暨固定污染源空氣污染物排放
    標準第二條規定事實明確，如前所述，被告依首揭規定及「
    公私場所違反空氣污染防制法應處罰鍰額度裁罰準則」第三
    條規定附表所列「違反條款：第二十條第一項（排放污染物
    未符合排放標準），處罰條款及處罰範圍（新台幣）：第五
    十六條工商廠場：十至一００萬，污染程度(A )：二．臭氣
    及異味官能測定結果超過排放標準之程度：(三)達五００％
    者，A＝一．０；危害程度(B)：二．超過排放標準之污染物
    非屬毒性污染物者B＝一．０；污染特性(C)：C＝違反本法
    發生日(含)前一年內違反相同條款累積次數(含本案共一次)
    ；應處罰鍰計算方式（新台幣）：工商廠場A×B×C×十萬
    。」計算結果，裁處十萬元罰鍰，並限期九十六年一月二十
    二日前完成改善之處分，並無任何違規或不當。總之，公司
    場所排放空氣污染物應符合排放標準，為首揭法條所明定業
    者應遵守之義務，若有違反即應受處罰。從而，被告所為之
    處分，揆諸首揭規定及環保署釋示，並無任何違誤或不當，
    環保署訴願決定於法亦無不合，原處分及訴願決定，應予維
    持等語置辯。
三、按「公私場所固定污染源排放空氣污染物，應符合排放標準
    。」「公私場所違反第二十條第一項、．．．，處新台幣二
    萬元以上二十萬元以下罰鍰；其違反者為工商廠、場者，處
    新臺幣十萬元以上一００萬元以下罰鍰。依前項處罰鍰者，
    並通知限期補正或改善，．．．。」空氣污染防制法第二十
    條第一項、第五十六條第一項、第二項定有明文。次按「本
    標準適用於新設立或變更、或既存之固定污染源（分別簡稱
    為新污染源、既存污染源）；其標準如附表。．．．工業區
    及農業區臭氣濃度標準：五十」「違反本法各處罰條款，除
    本法另有規定者外，以附表所列之裁罰公式計算應處罰鍰。
    ．．．。」「違反條款：第二十條第一項（排放污染物未符
    合排放標準），處罰條款及處罰範圍（新台幣）：第五十六
    條工商廠場：十至一００萬，污染程度(A)：二．臭氣及異
    味官能測定結果超過排放標準之程度：(三)達五００％者，
    A＝一．０；危害程度(B)：二．超過排放標準之污染物非屬
    毒性污染物者B＝一．０；污染特性(C)：C＝違反本法發生
    日(含)前一年內違反相同條款累積次數；應處罰鍰計算方式
    （新台幣）：工商廠場A×B×C×十萬。」亦為固定污染源
    空氣污染物排放標準第二條及其附表、公私場所違反空氣污
    染防制法應處罰鍰額度裁罰準則第三條及其附表所明定。
四、經查，原告於台南縣學甲鎮○○路一二一號設廠從事化學材
    料製造作業，經環保署南區督察大隊會同台南縣環保局派員
    督同環境檢測機構台宇公司人員於九十五年九月五日二十二
    時五十分至二十三時三十分前往稽查，於該廠區周界外採集
    臭氣樣品，交由台宇公司進行檢驗分析，結果臭氣濃度為五
    十五，超過法定排放標準（五十），違反空氣污染防制法第
    二十條第一項規定，案由被告依同法第五十六條第一項規定
    裁處十萬元罰鍰，並通知限期於九十六年一月二十二日前完
    成改善等情，此有台南縣環保局九十五年九月五日公害案件
    稽查紀錄及現場相片二幀、被告九十五年十一月三日府環稽
    字第０九五０二三五四九三號函附府環空處字第Ｅ０００八
    號處分書等附於原處分卷可稽，應堪信實。
五、原告雖執前詞以為爭執，惟查，前揭台南縣環保局公害案件
    稽查紀錄係載明：「二、本案由該廠員工蘇課長陪同，場方
    周界聞到氣味與製程所聞臭味相同，故於下風處採集空氣乙
    袋（袋號A九五０一一）採樣時間為二十三時十一分至二十
    三時十四分，現場溫度三０℃，濕度八四，風速０．一m/s
    ，風向東南風，採樣過程均由該廠蘇課長會同採樣，且拍照
    存証。」等語，並無原告所稱：其中八名稽查人員當場都說
    沒聞到味道，只有一名說聞到臭水溝之味道，並於檢測稽查
    報告填寫係臭水溝之味道之記載，是原告上述主張，自無可
    採。次按，依固定污染源空氣污染物排放標準第五條規定：
　　「周界測定係在公私場所周界外任何地點，能判定污染物由
    欲測之公私場所排放所為之測定。．．．」甚明，另依環保
    署九十五年十一月三日環署空字第０九五００八七七五０號
    函釋：「執行周界粒狀污染物及臭氣或厭惡性異味稽查檢測
    時，應於公私場所周界能判定該污染物係由其所排放之任何
    地點，進行檢測執行原則。」意旨，執行周界臭氣或厭惡性
    異味之採樣，僅需該地點能判定污染物由欲測之公私場所排
    放所為即可，並未限定須多點採樣或須採上風處之樣品始符
    合規定。查本件既經環保署南區督察大隊會同被告所屬環保
    局派員督同台宇公司人員並由原告員工蘇順南課長陪同，因
    於場方周界聞到氣味與製程所聞臭味相同，故於下風處採集
    空氣乙袋，且經原告員工蘇順南課長確認，應足認該採樣地
    點能判定污染物由原告之工廠所排放無訛。是原告另稱：原
    告生產過程絕對不可能產生味道，同時當天採樣人員會同取
    樣時只取一定點之採樣品，未採上風處的，此點不符法律所
    規範之檢測規定云云，亦非可採。再查，被告在原告工廠周
    界外採集臭氣樣品，經交由台宇公司檢測，臭氣樣品經由該
    公司六位合格嗅覺判定員依環保署公告之檢測方法「臭氣及
    異味官能測定法－三點比較式嗅袋法（NIEA A二０一．一０
    A）」進行臭氣濃度分析，結果臭氣濃度為五十五，超過「
    固定污染源空氣污染物排放標準」第二條所定限值（五十）
    等情，亦有台宇公司出具之「檢測報告書」影本附於原處分
    卷可憑。是原告另稱：原告目前產量僅達高峰時的百分之二
    十五，廢氣排放總量亦僅高峰時之百分之二十五，先前產量
    高峰時廢氣排放檢測結果均符合環保法規，如環保法令檢測
    標準若無修訂，目前更不可能超過法定標準才是乙節，仍不
    足採。
六、綜上所述，原告之主張，並無可採。被告依空氣污染防制法
    第二十條第一項、第五十六條第一項規定裁處原告十萬元罰
    鍰，並無不合。訴願決定遞予維持，亦無違誤。原告提起本
    件訴訟，求為撤銷，為無理由，應予駁回。又本件為簡易訴
    訟事件，故不經言詞辯論為之。
據上論結，本件原告之訴為無理由，爰依行政訴訟法第二百三十
三條第一項、第二百三十六條、第一百九十五條第一項後段、第
九十八條第一項前段，判決如主文。
中　　華　　民　　國　 九十六　年　 九　　月　二十九　日
                  第一庭      法  官  林勇奮
以上正本係照原本作成。
如不服本判決，應於送達後二十日內，向本院提出上訴狀並表明
上訴理由，如於本判決宣示後送達前提起上訴者，應於判決送達
後二十日內補提上訴理由書（須按他造當事人人數附繕本）。
中　　華　　民　　國　 九十六　年　 九　　月　二十九　日
                              書記官  黃玉幸
附註:
行政訴訟法第二百三十五條（第一項、第二項）:
對於適用簡易程序之裁判提起上訴或抗告，須經最高行政法院之
許可。
前項許可，以訴訟事件所涉及之法律見解具有原則性者為限。
